臺灣高等法院花蓮分院刑事判決
110年度原侵上訴字第20號
上  訴  人  
即  被  告  鄭孝龍
指定辯護人  徐韻晴律師

上列上訴人因妨害性自主案件，不服臺灣花蓮地方法院110年度
原侵訴字第6號中華民國110年8月25日第一審判決（起訴案號：
臺灣花蓮地方檢察署109年度偵字第2124號），提起上訴，本院
判決如下：
    主  文
上訴駁回。
    事  實
一、鄭孝龍基於強制性交之犯意，於民國109年5月2日凌晨5時30
    分許，借宿在代號BS000-A109056號（真實姓名、年籍資料
    詳卷，下稱A女）位於花蓮縣○○鄉之居所（地址詳卷，下稱
    本案居所）2樓房間内，與A女共躺床上時，以手觸碰A女肩
    膀遭A女扭開閃躲，而知悉A女不願遭其觸碰，且未得A女同
    意，將A女移為仰躺姿勢並脫去A女之衣、褲之違反其意願方
    法，不顧A女哭泣並以手、腳推開鄭孝龍之推拒反抗行為，
    強行將其生殖器插入A女陰道而對A女為性交1次得逞。
二、案經A女訴由花蓮縣警察局吉安分局報告臺灣花蓮地方檢察
    署檢察官偵查起訴。
    理  由
壹、程序方面
一、按性侵害犯罪防治法所稱性侵害犯罪，係指觸犯刑法第221
    條至第227條、第228條、第229條、第332條第2項第2款、第
    334條第2項第2款、第348條第2項第1款及其特別法之罪；又
    行政機關、司法機關及軍法機關所製作必須公示之文書，不
    得揭露被害人之姓名、出生年月日、住居所及其他足資識別
    被害人身分之資訊，性侵害犯罪防治法第2條第1項、第12條
    第2項分別定有明文。另性侵害犯罪防治法第12條所定其他
    足資識別被害人身分之資訊，包括被害人照片或影像、聲音
    、住址、親屬姓名或其關係、就讀學校與班級或工作場所等
    個人基本資料，性侵害犯罪防治法施行細則第6條亦有明定
    。本件被告涉犯刑法第221條第1項之罪名，核屬性侵害犯罪
    防治法所稱之性侵害犯罪，因本案判決屬必須公示之文書，
    為避免A女身分遭揭露，依上開規定，對於足資識別A女身分
    之資訊，均予隱匿。
二、被告以外之人於審判外之言詞或書面陳述，除法律有規定者
    外，不得作為證據；又被告以外之人於審判外之陳述，雖不
    符合刑事訴訟法第159條之1至第159條之4之規定，但經當事
    人於審判程序同意作為證據，法院審酌該言詞陳述或書面陳
    述作成時之情況，認為適當者，亦得為證據。刑事訴訟法第
    159條第1項、第159條之5第1項分別定有明文。本判決所引
    用被告以外之人於審判外之陳述，被告及其辯護人於本院均
    表示同意作為證據使用（本院卷第71頁、原審卷第75頁至第
    76頁、第127頁至第133頁），且迄至言詞辯論終結前亦未再
    聲明異議，本院審酌上揭證據資料製作時之情況，尚無違法
    不當及證明力明顯過低之瑕疵，亦認為以之作為證據應屬適
    當，揆諸前開規定，堪認有證據能力。又認定本案犯罪事實
    之非供述證據，查無違反法定程序取得之情，依刑事訴訟法
    第158條之4規定反面解釋，亦具證據能力。
貳、實體方面
一、認定犯罪事實所憑之證據資料：
  ㈠被告坦承於前揭時、地，以前揭手段與A女性交之事實不諱(
    警卷第13頁至第17頁，偵卷第185頁至第189頁，原審卷第73
    頁，本院卷第71頁)。
　㈡復有下列證據，足資憑佐：
  　⒈證人即告訴人A女之證述（警卷第21頁至第26頁，偵卷第65
      頁至第75頁）。
  　⒉證人即告訴人友人李○婷之證述（偵卷第21頁至第23頁、第
      82頁至第84頁）。
  　⒊證人即告訴人友人蔡○予之證述（偵卷第27頁至第29頁、第
      81頁至第82頁）。
  　⒋證人即告訴人阿姨代號BS000-A109056A號之證述（偵卷第1
      43頁至第145頁）。
  　⒌A女與被告手機通訊軟體對話紀錄擷圖(警卷第29頁至第41
      頁)。
  　⒍A女與證人李○婷、蔡○予之手機通訊軟體對話紀錄擷圖(偵
      卷第33頁至第35頁)。　
  　⒎臺灣基督教門諾會醫療財團法人門諾醫院109年5月2日受理
      疑似性侵害事件驗傷診斷書及同年月4日、13日門診紀錄
      影本(警卷第57頁至第61頁，偵卷第113頁)。
  　⒏記載A女内褲內側護墊採樣及陰道深部棉棒檢出與被告型別
      相符的DNA-STR之男性染色體之內政部警政署刑事警察局1
      09年6月9日刑生字第0000000000號鑑定書(偵卷第39頁至
      第42頁)。
  　⒐案發地照片(偵卷第107頁至第109頁、第117頁至第123頁)
      。
  　⒑案發地點路口監視器畫面擷圖影像(偵卷第125頁)。　
  ㈢被告辯護人略以：被告本對A女心存愛慕，又因A女單獨邀約
    其至本案居所喝酒並留宿，一時誤會A女亦對其有好感，復
    在酒精催化下，對A女求歡。惟A女並未對被告表示口頭拒絕
    之意，致其以為A女同意發生性行為，直到A女開始大哭，被
    告才察覺A女之反應有異，因而立刻停止性行為，並起身對A
    女表達歉意。惟查：
　　⒈A女歷次證述
　　　⑴109年5月2日警詢時證述略以：我是從109年5月2日21時
        多一直到凌晨3點多離開卡拉0K，被告因為在IG看到我
        的現時動態，他回我，我就在IG上跟他聊天。3-4點左
        右李○婷就帶我回家了，被告就一直打電話問我在那裡
        ，前幾通我都沒有接，他就一直密我，說姐妳在哪裡，
        我接了電話，他就說：「我在你家樓下。」我心裡想：
        「他沒地方睡，才一直找我。」我就下去開門，因為我
        很信任這弟弟，所以他睡床或地上都沒關係，他就睡在
        我旁邊，我背對著他睡，當下我沒穿内衣，側躺抱著棉
        被睡，他的手碰到我肩膀，我就動了一下，就是表示不
        要讓他碰我。我發現他慢慢的睡過來，等到他摸我的胸
        部時，因為小時候有類似的經驗，心裡有陰影，我沒辦
        法反抗，就抱緊自己，捲曲自己的身軀，他手伸入我的
        衣服摸我的胸部，我當下很害怕，他把我翻過來，他就
        脫掉我的内褲，他把他自己的衣褲也脫掉，用他的性器
        官插入我的下體，然後又把我的腳抬起來繼續插入，我
        嚇傻了，我有用手一直推開他，但是我沒有辦法推開他
        等語(警卷第22頁至第23頁)。
　　　⑵109年9月18日偵訊時證述略以：我不好意思跟他說請他
        回家，因為他幫我開門，我問他要不要睡地板或床上都
        可以，後來他睡床上靠牆，我睡床上靠外面，我的床是
        雙人床，我想中間有隔一段距離，後來被告靠近我碰我
        ，把手放我肩膀，當時我背對他，我有用扭肩甩開他的
        手，後來被告碰我的胸部，我沒有辦法動，因為我小時
        候有這樣子過，這時我還是背對他，之後他就把我轉過
        來，我仰躺，他就脫我的衣服跟褲子及内褲，他手放哪
        我不記得了，我的雙手護住我的胸部，當時我說不出話
        ，我很害怕，我的一個腳彎著，一個腳直的，他是跪著
        ，他用手把我腳弄開，他有把我的一隻腳抬起來放到他
        的肩膀上，用他的生殖器插入我的陰道。他插入時我有
        把腳拱起來，我的腳頂到他的胸部，手有推開他肩膀，
        我開始哭，他還是繼續，我越哭越大聲，身體扭過去，
        把棉被蓋住我自己，他才停下問我為什麼我要哭等語(
        偵卷第67頁)。
　　　⑶由A女上開證詞及案發前被告多次試圖連絡A女之紀錄（
        警卷第29頁）可知，並非被告上訴狀所稱之A女邀請被
        告至本案居所飲酒，而是被告自行前往，A女因恐被告
        酒駕及基於對被告之友好及信任，方同意被告借宿，被
        告卻利用A女好意施惠之行為加以侵害，且過程中A女曾
        以肢體推拒(扭開肩膀、將腳拱起頂住被告胸部、手推
        開被告肩膀）及哭泣等方式表達其拒絕之意，亦非被告
        所謂A女不曾拒絕。
  　⒉被告於偵訊時已明白供稱「知道A女不願發生性行為」（偵
      卷第187頁），再於本院準備程序中對A女警詢所述被害情
      節表示無意見，並供稱「A女講的是事實」（本院卷第71
      頁）。且從被告於案發後第一時間傳送予A女之訊息內容
      略以「我真的錯了」、「要我怎麼樣我都可以」、「真的
      真的很不好意思」、「你這麼信任我」、「我還做出這樣
      的事情」、「真的對不起姊」（警卷第41頁），亦可知被
      告明知A女不欲與其性交，卻仍違反A女意願強制性交之事
      實。
　　⒊故上開辯護內容，與客觀事實並不相合，而無可採。
  ㈣被告於審判中之任意性自白，核與事實相符，應堪採信。
  ㈤綜上所述，本案事證明確，被告上開犯行堪以認定，應依法
    論科。
二、論罪科刑
　㈠刑罰制裁妨害性自主行為，係為保障他人關於性意思形成與
    決定之自由而設，祇要違背他人之意願，罪即成立。而所稱
    「違反其意願之方法」，並不以使被害人達於不能抗拒之程
    度為必要，祇須所施用之方法違反被害人之意願，足以壓抑
    被害人之性自主決定權者，即足當之。行為人縱未施強暴、
    脅迫、恐嚇，但只要行為人製造一個使被害人處於無助而難
    以反抗、不敢反抗或難以逃脫之狀態，達於妨害被害人之意
    思自由者，即屬之（最高法院107年度台上字第530號判決意
    旨參照）。
　㈡查被告對A女為性交行為時，不僅未得A女之同意，亦不顧A女
    以推拒及哭泣等方式反抗，違反A女之意願而強制性交得逞
    。故核被告所為，係犯刑法第221條第1項之強制性交罪。
三、駁回被告上訴之理由：　　　
　㈠原審認為本案之發生全繫諸於被告未克制自身之行為，被告
    縱放自身之慾望導致A女無辜受害，此犯罪之情狀並無顯可
    憫恕之處，且於偵查初始亦否認犯行，犯後態度難謂良好，
    並審酌其未能取得A女之諒解，未與A女達成和解，認不應適
    用刑法第59條規定減輕被告刑度。惟念在被告於審理時終能
    坦承犯行，表示有意願賠償A女，兼衡被告自陳尚就讀大學
    （現辦理休學服役中）之智識程度、家庭經濟狀況不佳、無
    須撫養他人等一切情狀(原審卷第132頁)，依刑事訴訟法第2
    99條第1項前段、刑法第221條第1項，判決被告有期徒刑3年
    2月。核原判決之認事、用法並無不合，量刑亦稱妥適。
　㈡被告上訴請求依刑法第59條酌減其刑並予緩刑宣告，惟查A女
    與被告本為大學同系所之學姊學弟關係，兩人原本相當友好
    ，A女因被告此次犯行身心受創，嚴重影響人際關係之發展
    ，傷害至深，須求診於身心科（偵卷第113頁）。被告不知
    律己自制，放任一己私慾，罔顧A女性的自主權，對A女造成
    不可抹滅的傷痛，且其於警詢時曾稱係因A女單獨邀約及所
    處環境致其誤會而為此次犯行，此說法及態度令A女無法接
    受，認被告所表現羞愧之情僅係為推卸責任，而不願與之和
    解，及被告上開辯護內容與客觀事實顯然不符，已如前述，
    自難作為有利於被告之科刑因子考量。則觀被告犯後態度、
    侵害法益之性質、程度、犯罪手段及未與A女達成和解（A女
    已另提起附帶民事訴訟，不同意與被告和解）等情狀，縱其
    年紀尚輕、有父母須扶養（本院卷第21頁），在客觀上仍無
    法引起一般人之同情，自無刑法第59條之適用，當然也無從
    為緩刑之諭知。
　㈢原審依卷附事證，認被告犯刑法第221條第1項之強制性交罪
    ，復說明被告無刑法第59條酌減其刑之適用，判處被告有期
    徒刑3年2月，認事用法及量刑均無不當。被告上訴，仍就原
    判決已說明之量刑事項再予爭執，復經本院指駁如前，難認
    有理，應予駁回。
據上論斷，應依刑事訴訟法第368條，判決如主文。
本案經檢察官林于湄提起公訴，檢察官崔紀鎮到庭執行職務。
中　　華　　民　　國　　111 　年　　4 　　月　　 8　　日
                  刑事庭審判長法  官  林信旭
                              法  官  顏維助
                              法  官  劉雪惠
以上正本證明與原本無異。
如不服本判決，應於收受送達後20日內向本院提出上訴書狀，其
未敘述理由者，並得於提起上訴狀後20日內向本院補提理由書（
均須按他造當事人之人數附繕本）「切勿逕送上級法院」。
告訴人或被害人如對於本判決不服者，應具備理由請求檢察官上
訴，其上訴期間之計算係以檢察官收受判決正本之日期為準。
因疫情而遲誤不變期間，得向法院聲請回復原狀。
中　　華　　民　　國　　111 　年　　4 　　月　　8 　　日
                              書記官  林鈺明 
附錄本案論罪科刑法條全文：
中華民國刑法第221條
對於男女以強暴、脅迫、恐嚇、催眠術或其他違反其意願之方法
而為性交者，處3年以上10年以下有期徒刑。
前項之未遂犯罰之。